【裁判字號】    97,訴,340
【裁判日期】    980121
【裁判案由】    違反毒品危害防制條例
【裁判全文】
臺灣花蓮地方法院刑事判決                97年度訴字第340號
公  訴  人  臺灣花蓮地方法院檢察署檢察官
被      告  甲○○
上列被告因違反毒品危害防制條例案件，經檢察官提起公訴（97
年度毒偵字第552 號），被告於本院準備程序中就被訴之事實為
有罪之陳述，經合議庭評議後，裁定由受命法官獨任進行簡式審
判程序，本院判決如下：
    主  文
甲○○施用第一級毒品，累犯，處有期徒刑捌月。
    事  實
一、甲○○前於民國90年間，因施用毒品案件，經臺灣板橋地方
    法院裁定送觀察、勒戒，認有繼續施用毒品之傾向，經該院
    裁定施以強制戒治，於91年8 月22日停止戒治出所，交付保
    護管束，於91年12月5 日保護管束期滿執行完畢，同案經該
    院就其施用第一級毒品及第二級毒品分別判處有期徒刑8 月
    及3 月，應執行有期徒刑10月，又於93年間因違反動產擔保
    交易法，經臺灣臺北地方法院判處有期徒刑3月，3罪合併定
    應執行有期徒刑1 年確定，於94年11月11日縮短刑期執行完
    畢，復於上開強制戒治執行完畢5年內之96年11月14日下午4
    時許，在臺北市萬華區龍山公園公廁，施用第一級毒品海洛
    因，因被告自願參加毒品戒癮計畫，經臺灣臺北地方法院檢
    察署檢察官為緩起訴處分（上開緩起訴處分期間自97年2 月
    19日起至99年2 月19日止）；詎仍不知悔改，於上開緩起訴
    期間內，復基於施用毒品之犯意，於97年6 月15日早上某時
    許，在臺北縣新店市○○路某建築工地，以針筒注射方式，
    施用海洛因1次。嗣於同年月16日下午5時許，在臺北市○○
    ○路○段229之1 號前，因酒醉駕車為警查獲，經其同意採尿
    送驗，結果呈鴉片類陽性反應，而悉上情。
二、案經臺北市政府警察局松山分局報告臺灣臺北地方法院檢察
    署呈請臺灣高等法院檢察署檢察長令轉臺灣花蓮地方法院檢
    察署檢察官偵查後起訴。
    理  由
一、按刑事訴訟法第273條之1第1 項規定，除被告所犯為死刑、
    無期徒刑、最輕本刑為3 年以上有期徒刑之罪、或高等法院
    管轄第一審案件者外，於審判期日前之程式進行中，被告先
    就被訴事實為有罪之陳述時，審判長得告知被告簡式審判程
    序之旨，並聽取當事人、代理人、辯護人及輔佐人之意見後
    ，裁定進行簡式審判程序。經查，本件被告甲○○被訴違反
    毒品危害防制條例案件，為前開不得進行簡式審判程序以外
    之案件，且被告於本院行準備程序時就訴事實為有罪之陳述
    ，經本院告知被告簡式審判程序之旨，並聽取被告之意見後
    ，爰依前開刑事訴訟法第273條之1第1 項之規定，當庭裁定
    改依簡式審判程序並由受命法官獨任審判之，合先敘明。
二、訊據被告對於上開事實均坦承不諱，並有臺灣尖端先進生技
    醫藥股份有限公司濫用藥物檢驗報告、臺北市政府警察局偵
    辦毒品案件尿液檢體委驗單各1 份附卷可稽，被告自白與上
    開證據相符。又毒品危害防制條例於92年7月9日修正公布，
    自93年1月9日施行，其中第20條、第23條將施用毒品之刑事
    處遇程序，區分為「初犯」及「5年內再犯」、「5年後再犯
    」。依其立法理由之說明：「初犯」，經觀察、勒戒或強制
    戒治後，應為不起訴處分或不付審理之裁定；經觀察、勒戒
    或強制戒治執行完畢釋放後，「5 年內再犯」者，因其再犯
    率甚高，原實施之觀察、勒戒及強制戒治既已無法收其實效
    ，爰依法追訴或裁定交付審理。至於經觀察、勒戒或強制戒
    治執行完畢釋放後，「5 年後再犯」者，前所實施之觀察、
    勒戒或強制戒治已足以遮斷其施用毒品之毒癮，為期自新及
    協助其斷除毒癮，仍適用「初犯」規定，先經觀察、勒戒或
    強制戒治之程序。從而依修正後之規定，僅限於「初犯」及
    「5 年後再犯」二種情形，始應先經觀察、勒戒或強制戒治
    程序。倘被告於5年內已再犯，經依法追訴處罰，縱其第3次
    （或第3 次以上）再度施用毒品之時間，在初犯經觀察、勒
    戒或強制戒治執行完畢釋放5年以後，已不合於「5年後再犯
    」之規定，且因已於「5 年內再犯」，顯見其再犯率甚高，
    原實施觀察、勒戒或強制戒治，已無法收其實效，即應依該
    條例第10條處罰，最高法院95年第7 次刑事庭會議決定可資
    參照。查被告本次施用毒品之犯罪時間雖距前次強制戒治執
    行完畢達5年以上，然其於5年內已再犯施用毒品案件，並經
    臺灣臺北地方法院檢察署檢察官為緩起訴處分確定，顯見其
    再犯率甚高，原實施之觀察、勒戒、強制戒治已無法收其實
    效，揆諸前揭說明意旨，已不合於「5 年後再犯」之規定，
    本件事證明確，應依法論科。
三、按海洛因係毒品危害防制條例第2條第2項第1 款所稱之第一
    級毒品，核被告所為係犯毒品危害防制條例第10條第1 項之
    施用第一級毒品罪。被告施用前後持有海洛因之低度行為，
    應為施用海洛因之高度行為所吸收，不另論罪。又被告有上
    開所述之犯罪科刑及執行情形，此亦有臺灣高等法院被告前
    案紀錄表1份存卷可按，其受有期徒刑之執行完畢後5年以內
    故意再犯本件有期徒刑以上之罪，為累犯，依法應加重其刑
    。爰審酌被告有多次前科，素行不佳，施用毒品之種類、毒
    性之大小、殘害己身所生之危害，經施以觀察、勒戒及強制
    戒治之處遇，仍未戒除施毒劣習，足徵其沈溺毒癮頗深，於
    緩起訴期間內再犯本件犯行，犯罪後坦承不諱，態度良好等
    一切情狀，而量處如主文所示之刑，以示儆懲。
據上論斷，應依應依刑事訴訟法第273條之1第1 項、第299條第1
項前段，毒品危害防制條例第10條第1 項，刑法第11條前段、第
47條第1項，判決如主文。
本案經檢察官張立中到庭執行職務。
中    華    民    國    98    年    1     月    21    日
                  刑事第三庭    法  官  湯國杰
以上正本證明與原本無異。
如不服本判決應於收受送達後10日內向本院提出上訴書狀，並應
敘述具體理由。其未敘述上訴理由者，應於上訴期間屆滿後20日
內向本院補提理由書  (均須按他造當事人之人數附繕本)「切勿
逕送上級法院」。
中    華    民    國    98    年    1     月    21    日
                                書記官
附錄本判決論罪之法律條文：
毒品危害防制條例第10條第1項
施用第一級毒品者，處6月以上5年以下有期徒刑。


司法院資訊處製作；財團法人民間司法改革基金會備份。
